【裁判字號】    89,上易,2658
【裁判日期】    890623
【裁判案由】    詐欺
【裁判全文】
臺灣高等法院刑事判決                  八十九年度上易字第二六五八號
    上  訴  人  臺灣臺北地方法院檢察署檢察官
    被      告  乙○○
右上訴人，因被告詐欺案件，不服臺灣台北地方法院，八十九年度易字第一０二二號
，中華民國八十九年六月二十三日第一審判決（起訴案號：臺灣台北地方法院檢察署
八十九年度調偵字第一六六號）提起上訴，本院判決如左：
    主      文
上訴駁回。
    理      由
一、本件公訴意旨略以：被告乙○○意圖為自己不法之所有，明知已無償債能力，竟
    仍於民國（下同）八十五年間，在台北縣新店市○○路某處，召集民間互助會，
    每會新台幣（下同）一萬元，甲○○不疑有詐，乃參加兩會，然於八十七年年底
    ，該會結束，甲○○欲向乙○○收取其會款三十二萬元時，乙○○乃佯稱因一時
    無法全數給付，乃開立十一張本票以分期清償為搪塞，然屆期經提示，竟不獲兌
    現，經多次催討，避不見面，且迄今仍未清償，因認不無有犯刑法第三百三十九
    條第一項之罪嫌等情。
二、按犯罪事實，應依證據認定之，無證據不得推定其犯罪事實。如不能證明被告犯
    罪者，應諭知無罪之判決，刑事訴訟法第一百五十四條、第三百零一條第一項分
    別定有明文。又告訴人之告訴，本以使被告受刑事訴追為目的，故其陳述是否與
    事實相符，自應調查其他證據，以資審認，苟其所為攻擊之詞，尚有瑕疵，則在
    此瑕疵未予究明以前，即不能遽採為斷罪之基礎，有最高法院六十九年臺上字第
    一五三一號判決意旨可以參照。至刑法第三百三十九條第一項詐欺罪之成立，以
    意圖為自己或第三人不法所有，以詐術使人將本人或第三人之物交付為要件。所
    謂以詐術使人交付，必須使被詐欺人因其詐術而陷於錯誤，若其使用方法，不能
    認為詐術，亦不致使人陷於錯誤，即不構成該罪，最高法院四十六年台上字第二
    六○號亦著有判例。
三、訊之被告乙○○固坦承召集互助會及未給付會款予告訴人甲○○之事實，但堅決
    否認有詐欺之犯行，辯稱：伊曾清償一萬五千元予告訴人，伊並無詐欺告訴人之
    意思等語。本件公訴人認被告有詐欺之犯行，無非以告訴人之指訴及本票影本為
    依據。
四、經查：
  (一)本件所首應斟酌者，厥為被告於召集互助會之初，是否有不法之詐欺意圖，以參
    加互助會為詐術方法，使告訴人因而陷於錯誤而給付會款。被告所召集之互助會
    連會首共十七會，原參加者係告訴人之男友朱茂林，於經過四、五會後，因朱茂
    林無給付能力，基於告訴人之主動要求，由告訴人頂下，被告僅積欠告訴人最後
    之尾會二會，並未積欠其他得標會員合會金等情，為告訴人所自承在卷；可知被
    告並未邀請告訴人參加其所召集之互助會，則被告顯並未以邀集參加互助會為方
    法對告訴人施用詐術，又被告並無中途倒會之情事，僅因積欠最後二會合會金，
    即據以臆測被告有以召集互助會為方法而施用詐術之行為，顯然與情理未合。
  (二)被告所開立之本票僅得證明被告有積欠告訴人所標取之合會金之事實，並無法因
    此即推論被告有基於不法意圖而施用詐術之行為，況告訴人於原審法院陳稱：被
    告乃因賭博欠他人賭債，人家拿走會錢，但是被告不敢承認等語，若此屬實，則
    被告未將收取之合會金給付告訴人，乃因被逼債之結果，更足資證明被告初始並
    無詐欺告訴人之意圖。
  (三)綜上所述，本件依卷內資料並無證據足以證明被告有詐欺之犯意，應僅屬債務不
    履行之糾葛，應依民事訴訟程序謀求解決，方為正道。
五、此外，復查無其他積極證據足資證明被告有詐欺之犯行，既不能證明被告犯罪。
    原審法院因為之無罪判決，經核於法並無不合。原審檢察官上訴要旨，仍主張其
    應成立詐欺取財罪云云，非有理由，應予駁回。又被告經合法傳喚，無正當理由
    不到庭，爰不待其陳述逕行判決，併為說明。
據上論斷，應依刑事訴訟法第三百六十八條、第三百七十一條，判決如主文。
本案經檢察官陳維練到庭執行職務。
中      華      民      國    八十九    年      十      月     十九     日
                                臺灣高等法院刑事第一庭
                                    審判長法  官  王  振  興
                                          法  官  蔡  光  治
                                          法  官  高  明  哲
右正本證明與原本無異。
不得上訴。
                                          書記官  賴  淑  真
中      華      民      國    八十九    年      十      月     二十     日


司法院資訊處製作；財團法人民間司法改革基金會備份。
